臺灣高雄地方法院刑事判決　　　　　　　95年度易字第1654號
公　訴　人　臺灣高雄地方法院檢察署檢察官
被　　　告　甲○○
上列被告因違反毒品危害防制條例案件，經檢察官提起公訴（95
年度毒偵字第3436號），被告於本院準備程序中為有罪之陳述，
經合議庭裁定由受命法官依簡式審判程序獨任審理，判決如下：
    主  文
甲○○施用第二級毒品，累犯，處有期徒刑伍月，如易科罰金，
以銀元參佰元即新台幣玖佰元折算壹日，扣案之甲基安非他命肆
包（合計驗前淨重貳點捌玖公克，驗後淨重貳點捌柒公克），均
沒收銷燬之；塑膠鏟管2 支，均沒收。又持有第一級毒品，累犯
，處有期徒刑陸月，如易科罰金，以銀元參佰元即新台幣玖佰元
折算壹日，扣案之海洛因壹拾貳包（合計淨重伍點壹玖公克，空
包裝總重貳點柒參公克，純質淨重零點伍肆公克），均沒收銷燬
之。應執行有期徒刑玖月，如易科罰金，以銀元參佰元即新台幣
玖佰元折算壹日，扣案之甲基安非他命肆包（合計驗前淨重貳點
捌玖公克，驗後淨重貳點捌柒公克）、海洛因壹拾貳包（合計淨
重伍點壹玖公克，空包裝總重貳點柒參公克，純質淨重零點伍肆
公克），均沒收銷燬之；塑膠鏟管2 支，均沒收。
    事  實
一、甲○○前於民國87年間因違反麻醉藥品管理條例案件，經臺
    灣臺中地方法院裁定送觀察、勒戒後，認無繼續施用毒品之
    傾向，於87年7 月14日觀察、勒戒執行完畢釋放，並由同院
    以87年度易字第866 號判決免刑確定；又於91年間，因施用
    毒品案件，經臺灣臺南地方法院以91年度毒聲字第856 號裁
    定送觀察、勒戒後，認有繼續施用毒品之傾向，再經同院以
    91年度毒聲字第1119號裁定令入戒治處所施以強制戒治，於
    92 年5月28日停止其處分並付保護管束，至同年6 月24日保
    護管束期滿而強制戒治執行完畢釋放。又其於91年間所犯上
    開施用毒品案件，並經本院以91年度易字第3824號判決判處
    有期徒刑3 月確定；另於91年間，因轉讓第一級、第二級毒
    品案件，經本院以91年度訴字第3121號判決各判處有期徒刑
    1 年1 月、7 月，應執行有期徒刑1 年6 月確定，上開各罪
    並合併定應執行刑有期徒刑1 年8 月，甫於93年12月1 日縮
    短刑期假釋出監，所餘刑期並付保護管束，至同年月22日保
    護管束期滿且假釋未撤銷而徒刑執行完畢。詎仍不知悔改，
    戒除毒癮，明知海洛因、甲基安非他命分別業經公告為毒品
    危害防制條例第2 條第2 項第1 款、第2 款所列管之第一級
    、第二級毒品，不得非法持有、施用，竟在上開強制戒治執
    行完畢釋放後5 年內，基於施用第二級毒品甲基安非他命之
    犯意，於95年3 月25日9 時許，在其位於高雄縣田寮鄉○○
    村○路頭19號住處內，以將第二級毒品甲基安非他命置入吸
    食器燒烤後吸食其煙霧之方式，施用第二級毒品甲基安非他
    命1 次；另基於持有第一級毒品海洛因之犯意，於95年3 月
    24 日 某時許，在高雄縣岡山鎮○○路「太平洋遊藝場」向
    1 名姓名、年籍均不詳，綽號「阿才」之成年男子，以不詳
    價格所購買欲供己施用之第一級毒品海洛因12包（合計淨重
    5.19 公 克，空包裝總重2.73公克，純質淨重0.54公克），
    而非法持有之。嗣於同日13時45分許，在高雄縣岡山鎮○○
    路269 巷巷口，因行跡可疑為警盤查後，當場扣得上開第一
    級毒品海洛因12包、於95年3 月24日某時許，同在高雄縣岡
    山鎮○○路「太平洋遊藝場」，向上開綽號「阿才」之成年
    男子，以1 錢新台幣1 萬元之價格購買欲供己施用之第二級
    毒品甲基安非他命4 包（合計驗前淨重2.89公克，驗後淨重
    2.87公克）及預備供舀取毒品施用之未使用塑膠鏟管2 支，
    並採集其尿液送驗結果，呈甲基安非他命陽性反應而獲悉上
    情。
二、案經高雄縣政府警察局岡山分局報告臺灣高雄地方法院檢察
    署檢察官偵查起訴。
    理  由
一、按本案被告甲○○所犯係死刑、無期徒刑、最輕本刑為3 年
    以上有期徒刑以外之罪，其於準備程序就前揭被訴事實為有
    罪之陳述，經受命法官告知簡式審判程序之旨，並聽取其與
    公訴人之意見後，本院認無不得或不宜改依簡式審判程序進
    行之情形，爰依刑事訴訟法第273 條之1 第1 項規定，裁定
    本件由受命法官獨任進行簡式審判程序，合先敘明。
二、上揭事實，業據被告於警詢、偵查及本院審理中均坦承不諱
    ，且被告於95年3 月25日15時55分許，經警採集尿液送台灣
    檢驗科技股份有限公司先後以酵素免疫分析法及氣相層析質
    譜法鑑定結果，呈甲基安非他命陽性反應，有該公司95年4
    月14日濫用藥物尿液檢驗報告（編號KＺ000000000000號）1
    紙在卷可稽。又扣案之白粉12包（合計淨重5.19公克，空包
    裝總重2.73公克，純質淨重0.54公克）及晶體4 包（合計驗
    前淨重2.89公克，驗後淨重2.87公克）經送鑑驗結果，分別
    驗出含有海洛因成分及呈甲基安非他命陽性反應，亦有法務
    部調查局95年5 月8 日調科壹字第220023139 號鑑定通知書
    及高雄醫學大學附設中和紀念醫院95年5 月23日編號0000-0
    00號檢驗報告各1 紙在卷可按，足認被告上開之自白與事實
    相符，堪可採為本案論罪科刑之依據。又被告於偵查及本院
    審理中均自承其施用第二級毒品甲基安非他命之時間為95年
    3 月25日9 時許，係在本件起訴書所指「被告於95 年3月25
    日15時55分許起回溯24小時內某時（不含公權力拘束時間）
    施用」之時間範圍內，核屬同一事實，且亦經公訴檢察官於
    95年11月21日準備程序中當庭陳明更正被告施用第二級毒品
    甲基安非他命時間為「95年3 月25日9 時許」等語在卷（院
    卷第22頁），本院自得予以審究，附此敘明。本件事證明確
    ，被告施用第二級毒品及持有第一級毒品之犯行，均洵堪認
    定。
三、第按海洛因、甲基安非他命為毒品危害防制條例第2 條第2
    項第1 款、第2 款所稱之第一級、第二級毒品，不得施用、
    持有。次按觀察、勒戒或強制戒治執行完畢釋放後，5 年內
    再犯第10條之罪者，應依一般刑事訴訟程序予以起訴論罪科
    刑，此觀諸毒品危害防制條例第23條第2 項規定自明。本件
    被告前於87年間因違反麻醉藥品管理條例案件，經臺灣臺中
    地方法院以87年度易字第866 號裁定送觀察、勒戒後，認無
    繼續施用毒品之傾向，於87年7 月14日觀察、勒戒執行完畢
    釋放，並由同院以上開案號判決免訴確定；又於91年間，因
    施用毒品案件，經臺灣臺南地方法院以91年度毒聲字第856
    號裁定送觀察、勒戒後，認有繼續施用毒品之傾向，再經同
    院以91年度毒聲字第1119號裁定令入戒治處所強制戒治，於
    92 年5月28日停止其處分送監執行並付保護管束，於同年6
    月24日保護管束期滿而強制戒治執行完畢釋放，有臺灣高雄
    地方法院檢察署刑案資料查註紀錄表、全國施用毒品案件紀
    錄表及臺灣高等法院被告前案紀錄表、在監在押全國紀錄表
    各1 件在卷可參，是被告既於上開強制戒治執行完畢後5 年
    內再犯本件施用第二級毒品案件，即與所犯上開持有第一級
    毒品犯行，均應依法論科。
四、按被告行為後，如附表所示之相關法律均業經變更，並俱自
    95年7 月1 日施行，玆經整體比較結果，裁判時法並未較為
    有利，從而依刑法第2 條第1 項規定，自應適用各該行為時
    法，亦即修正前法律至明。
五、論罪科刑：
（一）核被告所為，係犯毒品危害防制條例第10條第2 項之施用
      第二級毒品罪及同條例第11條第1 項持有第一級毒品罪。
      被告持有第二級毒品之低度行為，為施用之高度行為所吸
      收，不另論罪。而按持有毒品達一定數量者，加重其刑至
      2 分之1 ，其標準由行政院定之，毒品危害防制條例第11
      條第4 項定有明文。而依行政院於93年1 月9 日發布施行
      「轉讓持有毒品加重其刑之數量標準」第2 條第1 項規定
      ：「持有毒品達一定數量者，加重其刑至二分之一，其標
      準如下：一、第一級毒品：淨重五公克以上」。查本件被
      告所持有之第一級毒品海洛因12包，合計淨重為5.19公克
      ，業如前述，已逾上開規定之淨重5 公克以上之數量，應
      依毒品危害防制條例第11條第4 項規定，就被告所犯同條
      例第11條第1 項之持有第一級毒品罪加重其刑。被告所犯
      上開施用第二級毒品罪及持有第一級毒品罪，犯意各別，
      犯罪構成要件互殊，應予分論併罰。又被告前於91年間，
      因施用毒品案件，經本院以91年度易字第3824號判決判處
      有期徒刑3 月；另於91年間，因轉讓第一級、第二級毒品
      案件，經本院以91年度訴字第3121號判決各判處有期徒刑
      1 年1 月、7 月，應執行有期徒刑1 年6 月確定，上開各
      罪並合併定應執行刑有期徒刑1 年8 月，並於93年12月1
      日縮短刑期假釋出監，所餘刑期並付保護管束，於同年月
      22日保護管束期滿且假釋未撤銷而執行完畢，有臺灣高等
      法院被告前案紀錄表1 紙在卷可稽，其於有期徒刑執行完
      畢後5 年內，再犯本件有期徒刑以上之罪，為累犯，均應
      依現行刑法第47條第1 項規定加重其刑（不論依修正前及
      修正後之刑法第47條規定，被告均屬累犯，新舊法處罰之
      輕重相同，無比較適用問題，應依裁判時之第47條規定加
      重其刑，參最高法院95年度第21次刑事庭會議決議）；其
      所犯持有第一級毒品罪部分，並與前開加重事由依法遞加
      重之。爰審酌被告經前開強制戒治執行完畢後，再犯本件
      施用毒品等犯行，顯見其仍未能戒除其毒癮，且戒絕毒癮
      之意念非堅，惟念被告於犯罪後已坦承犯行，態度良好，
      且施用毒品行為，乃屬對其自身健康之戕害行為，及其犯
      罪動機、目的、手段等一切情狀，各量處如主文所示之刑
      ；又刑法施行法第3 條之1 第3 項規定：「於94年1 月7
      日刑法修正施行前犯併合處罰數罪之一罪，且該數罪均符
      合第41條第1 項得易科罰金之規定者，適用90年1 年4 日
      修正之刑法第41條第2 項規定」，故符合易科罰金而數罪
      併罰之數罪，若皆係於95年7 月1 日修正刑法施行前所犯
      ，依上開規定，均一律適用修正前刑法第41條第2 項之規
      定，而無比較新舊法之問題。據此，本件被告所犯上開2
      罪既均係在95年7 月1 日刑法修正施行前所為，爰依上開
      規定，並分別諭知如易罰金之折算標準，並定其應執行刑
      ，以資懲儆。
（二）沒收：
    1、扣案之白粉12包（合計淨重5.19公克，空包裝總重2.73
       公克，純質淨重0.54公克）及晶體4 包（合計驗前淨重
       2.89公克，驗後淨重2.87公克）經送鑑驗結果，分別含
       有海洛因成分及呈甲基安非他命陽性反應，業如前述，
       均應依毒品危害防制條例第18條第1 項前段規定沒收銷
       燬之；又鑑定單位一般係以傾倒之方式，將包裝袋內之
       毒品倒出而與包裝袋分離而稱重，必要時，輔以刮杓刮
       取袋內毒品，然無論依何種方式分離，包裝袋內均有極
       微量之毒品殘留，業經法務部調查局以93年3 月19日調
       科壹字第09300113060 號函釋在案，並為本院職務上已
       知之事實，足認本件用以包覆扣案上開毒品之包裝袋，
       其內含有極微量毒品殘留而無法析離，應分別整體視為
       扣案之第一級毒品海洛因及第二級毒品甲基安非他命，
       不問屬於犯人與否，併予沒收銷燬。至於鑑驗耗用之毒
       品既已滅失，自無庸宣告沒收銷燬，附此敘明。
    2、扣案之塑膠鏟管2 支，依被告自製準備於施用毒品時舀
       取毒品所用等情，業據被告供明在卷（院卷第33、56頁
       ），足認上開塑膠鏟管2 支係被告所有預備供犯罪所用
       之物，爰依刑法第38條第1 項第2 款規定，併予宣告沒
       收。
六、併案意旨（臺灣高雄地方法院檢察署96年度毒偵字第140 號
    ）另以：被告又於95年11月24日18時許，在其上開住處內，
    施用第二級毒品甲基安非他命1 次。嗣為警於同日20時30分
    許，在高雄縣岡山鎮○○○路與維新東街路口盤查後，當場
    扣得第一級毒品海洛因11包（毛重4.7 公克，此部分另行起
    訴）、第二級毒品甲基安非他命5 包（毛重5.3 公克），並
    得其同意採尿後送驗，呈甲基安非他命陽性反應而查獲上情
    ，因認被告涉犯毒品危害防制條例第10條第2 項之施用第二
    級毒品罪嫌，而與被告於本案被訴施用第二級毒品犯行部分
    有實質一罪之集合犯關係，為起訴效力所及，應由本院併予
    審理等語。而按刑事法若干犯罪行為態樣，本質上原具有反
    覆、延續實行之特徵，立法時既予特別歸類，定為犯罪構成
    要件之行為要素，則行為人基於概括之犯意，在密切接近之
    一定時、地持續實行之複次行為，倘依社會通念，於客觀上
    認為符合一個反覆、延續性之行為觀念者，於刑法評價上，
    即應僅成立一罪。學理上所稱「集合犯」即屬之（最高法院
    95年度台上字第1079號判決意旨參照）。然而，並非所有構
    成要件之行為具有反覆實施之特徵，即當然成立集合犯，而
    得評價為一罪，仍須行為人係基於概括之犯意，在密切接近
    之一定時、地持續實行之複次行為，而依社會客觀通念，認
    為符合一個反覆、延續性之行為觀念，在刑法評價上，始得
    評價為一罪。因此，行為人之數次行為，在主觀上如係分別
    起意，或客觀上非係利用同一機會為之，則因該數次行為間
    ，對於同一社會法益，並不具侵害法益同一性，在評價上則
    應成立數罪。查本案被告被訴施用第二級毒品甲基安非他命
    之時間為95年3 月25日9 時許，已如前述，與上開併案部分
    被告施用第二級毒品甲基安非他命之時間即「95年11月24日
    18時許」，兩者行為時間相距已達8 個月之久，且其間被告
    施用毒品行為，尚且曾為警查獲而中斷，並參以被告於本院
    審理時亦稱：伊係因利用甲基安非他命來止牙痛，如果牙齒
    不痛時就沒有施用，伊施用甲基安非他命並無上癮等語（院
    卷第56頁），則堪認被告對於施用第二級毒品甲基安非他命
    尚未形成倚賴性，上開併案意旨所指被告另行施用第二級毒
    品甲基安非他命之犯行，應係另行起意，難認兩者間為實質
    一罪之集合犯關係。故併案意旨所指之被告犯行既與本案被
    告上開被訴之犯罪事實無從成立集合犯之實質上一罪關係，
    而非本案起訴效力所及，本院自不得併予審理，併案部分自
    應退由檢察官另行依法處理，併此敘明。
據上論斷，應依刑事訴訟法第273 條之1 第1 項、第284 條之1
、第299 條第1 項前段，毒品危害防制條例第10條第2 項、第11
條第4 項、第1 項、第18條第1 項前段，刑法第11條、第2 條第
1 項前段、第47條第1 項，修正前刑法第41條第1 項前段、第2
項、第51條第5 款、第38條第1 項第2 款，判決如主文。
本案經檢察官乙○○到庭執行職務。
中　　華　　民　　國　　96　　年　　2　　月　　9  　　日
                  刑事第十六庭  法　官  蔣志宗
以上正本證明與原本無異。
如不服本判決，應於判決送達後10日內，向本院提出上訴狀。
中　　華　　民　　國　　96　　年　　2　　月　　9  　　日
                                書記官  洪育祺
附錄本案論罪科刑之法條：
＜毒品危害防制條例第10條＞
施用第一級毒品者，處 6 月以上 5 年以下有期徒刑。
施用第二級毒品者，處 3 年以下有期徒刑。
＜毒品危害防制條例第11條＞
持有第一級毒品者，處3 年以下有期徒刑、拘役或新臺幣5 萬元
以下罰金。
持有第二級毒品者，處2 年以下有期徒刑、拘役或新臺幣3 萬元
以下罰金。
持有專供製造或施用第一、二級毒品之器具者，處1 年以下有期
徒刑、拘役或新臺幣1 萬元以下罰金。
持有毒品達一定數量者，加重其刑至二分之一，其標準由行政院
定之。
┌───────────────────────────────────────────────┐
│附表：                                                                                        │
├──────┬─────────────┬─────────────┬───────┬────┤
│相關變更條文│行為時法（下稱舊法）之內容│裁判時法（下稱新法）之內容│比  較  理  由│備    註│
├──────┼─────────────┼─────────────┼───────┼────┤
│【罰金刑最低│罰金：（銀元）1 元以上。  │罰金：新臺幣1000元以上，以│罰金刑之最低度│舊法有利│
│度刑之變更】│                          │百元計算之。              │刑，由銀元10元│。      │
│刑法第33條第│                          │                          │（依前述也提高│        │
│5 款：      │                          │                          │10倍）即新臺幣│        │
│            │                          │                          │30元，提高為新│        │
│            │                          │                          │臺幣1000元。  │        │
├──────┼─────────────┼─────────────┼───────┼────┤
│【易科罰金折│犯最重本刑為5 年以下有期徒│犯最重本刑為5 年以下有期徒│易科罰金折算標│舊法有利│
│算標準變更】│刑以下之刑之罪，而受6 個月│刑以下之刑之罪，而受6 個月│準由銀元300 元│。      │
│修正前刑法第│以下有期徒刑或拘役之宣告…│以下有期徒刑或拘役之宣告者│即新臺幣900 元│        │
│41條第1 項前│得以（銀元，下同）1 元以上│，得以新臺幣1000元、2000元│，提高為以新臺│        │
│段、修正前罰│3 元以下折算1 日，易科罰金│或3000元折算1 日，易科罰金│幣1000元、2000│        │
│金罰鍰提高標│。依刑法第41條易科罰金…就│。                        │元或3000元折算│        │
│準條例第2 條│其原定數額提高為100 倍折算│                          │1 日。        │        │
│→現行刑法第│1 日；法律所定罰金數額未依│                          │              │        │
│41條第1 項前│本條例提高倍數，或其處罰法│                          │              │        │
│段          │條無罰金刑之規定者，亦同。│                          │              │        │
├──────┼─────────────┼─────────────┼───────┼────┤
│【多數有期徒│宣告多數有期徒刑者，於各刑│宣告多數有期徒刑者，於各刑│多數有期徒刑定│舊法較為│
│刑定應執行刑│中之最長期以上，各刑合併之│中之最長期以上，各刑合併之│其應執行之刑之│有利。  │
│之變更】刑法│刑期以下，定其刑期。但不得│刑期以下，定其刑期。但不得│最高度刑，由20│        │
│第51條第5 款│逾20年。                  │逾30年。                  │年提高為30年。│        │
╠══════╪═════════════╧═════════════╧═══════╧════╣
║整體比較結果│舊法之罰金刑最低度刑、易科罰金之折算標準及合併定有期徒刑之應執行刑上限均較低，舊║
║            │法有利。                                                                        ║
╚══════╧════════════════════════════════════════╝
